臺灣臺北地方法院刑事判決　　　　　　　　　　　　　　九十年度自字第七六五號
　　自　訴　人　乙○○○器材股份有限公司　設彰化縣和美鎮○○路二二一巷一九
　　代　表　人　丁○○
　　代　理　人　甲○○
　　被　　　告　丙○○
　　　　　（原名童美華）
　　　　　　　　戊○○
　　　　　（原名廖菁蓉）
右列被告因竊盜等案件，經自訴人提起自訴，本院判決如左：
    主  文
丙○○、戊○○均無罪。
    理  由
一、自訴意旨略以：被告等均係潔怡興業有限公司（下稱潔怡公司）之負責人，明知
    潔怡公司向馬偕紀念醫院台東分院（下稱台東馬偕醫院）所承攬之布服租賃業務
    （下稱系爭業務）無法更換承攬人，且已在外積欠鉅額債務，詎仍隱瞞上情，於
    民國八十九年十二月間，向自訴人佯稱台東馬偕醫院布服量每年有上千萬元營業
    額，因本身無力經營，有意將該業務轉賣，並保證能與台東馬偕醫院辦理換約，
    致自訴人陷於錯誤，同意價購該承攬權利，並先行交付新臺幣（下同）五十萬元
    予被告，嗣雙方於同年月二十六日會同前往台北市○○路○段一七八號六樓許巍
    騰律師事務所簽訂協議書，約定將潔怡公司承攬之系爭業務轉由自訴人承攬，潔
    怡公司應於簽訂本協議書起算三個月內完成自訴人與台東馬偕醫院簽訂布服租賃
    合約事宜，自訴人同日並再將尾款二百八十九萬二千三百七十五元交付被告，並
    於九十年一月起實際經營系爭業務。詎嗣後台東馬偕醫院拒絕辦理換約手續，被
    告亦拒絕還款，兩造遂於九十年五月十四日另作補充協議書，由兩造共同於第七
    商業銀行彰美分行以潔怡公司名義開設帳號000000000000－0之帳
    戶（下稱系爭共同帳戶），由自訴人保管存摺及全部印鑑章，並會同前往台東馬
    偕醫院辦理變更承攬報酬匯款帳戶為上開帳戶，俾利台東馬偕醫院將報酬匯入上
    開帳戶由自訴人領取，台東馬偕醫院嗣亦將四、五、六月份之報酬匯入系爭共同
    帳戶。詎七月份之承攬報酬五十七萬八千二百三十八元，業遭被告未經自訴人同
    意擅自向台東馬偕醫院辦理變更匯款帳戶而盜領，又自訴人於九十年一月起實際
    承接布服租賃業務後，僅領得九十年五、六月份之報酬，其餘均被潔怡公司之債
    權人扣押，因認被告等涉有共同詐欺、竊盜等罪嫌云云。
二、按犯罪事實應依證據認定之，無證據不得推定其犯罪事實，刑事訴訟法第一百五
    十四條定有明文。又按竊盜罪之成立，係以違反他人意願，就他人對動產既存之
    持有狀態加以破壞並建立自己之支配持有狀態為要件；侵占罪之成立，係以自己
    持有他人之物為前題；背信罪之成立，則須以為他人處理事務為構成要件。
三、訊據被告丙○○堅詞否認有自訴人所指之犯行，辯稱：伊只是潔怡公司之登記負
    責人，實際業務均由其母親即被告戊○○處理，伊未插手等語。訊據被告戊○○
    固坦承伊為潔怡公司之實際負責人，本件與自訴人締約之事伊有處理，且確曾至
    台東馬偕醫院將承攬報酬匯款帳戶由系爭共同帳戶變更為彰化銀行台東分行帳號
    00000000000－000號潔怡公司之帳戶，使台東馬偕醫院將九十年
    七月份之承攬報酬五十七萬八千二百三十八元匯入變更後之帳戶，惟亦否認有自
    訴人所指之犯行，辯以：與自訴人簽約時，有將潔怡公司與台東馬偕醫院間簽訂
    之契約給自訴人看，當初並不知系爭業務不得轉讓，係事後台東馬偕醫院不同意
    轉讓；伊之所以變更匯款帳戶，是因為自訴人不給下包錢，下包都找伊負責，我
    事前也有發函跟自訴人說要他付下包錢等語。經查：
（一）潔怡公司於八十九年十二月二十六日由被告等出面與自訴人簽訂協議書，約定
      潔怡公司將其所承攬之系爭業務轉由自訴人承攬，潔怡公司應於簽訂協議書起
      算三個月內完成自訴人與台東馬偕醫院簽訂布服租賃合約事宜，自訴人則分別
      於八十九年十二月十五日匯款五十萬元、於八十九年十二月二十八日匯款二百
      八十九萬二千三百七十五元予被告以為對價，固有協議書一份、匯款回條四紙
      附卷可證。然被告等代表潔怡公司與自訴人簽約時，確有提供潔怡公司與台東
      馬偕醫院簽訂之布服租賃業務合約書予自訴人以為協議書之附件，有自訴人庭
      呈之該合約書在卷可稽，觀諸該合約書之內容，並無系爭業務不得轉讓之約定
      ，又自訴人所提出之台東馬偕醫院九十年二月八日馬院東管字第九０００二七
      號函，係台東馬偕醫院於潔怡公司與自訴人簽約後之九十年二月八日始出具，
      並不足以證明被告等與自訴人簽約時即已明知系爭業務不得轉讓予自訴人並辦
      理換約，此外復無其他積極證據證明被告等與自訴人簽約時即明知無法辦理換
      約之事，是自訴人以此謂被告等有詐欺犯行，尚屬乏據。
（二）又被告等雖自承潔怡公司與自訴人簽約時，對外確已積欠大筆債務，惟辯稱伊
      有告訴自訴人之法定代理人伊財務困難，核諸自訴人於自訴狀即已陳明被告等
      係因「本身無力經營有意將該業務轉賣」，是被告等上開所辯，尚非全然無據
      。況若系爭業務之承攬人能順利變更為自訴人，則承攬報酬即為自訴人所有，
      潔怡公司之債權人並無法扣押，潔怡公司積欠之債務即與自訴人無涉，而承前
      所述，既乏據認定被告等與自訴人簽約時已明知系爭業務不得轉讓而無法辦理
      換約，是被告等在系爭業務能順利轉讓辦理換約之期待下，自無從逆料嗣後竟
      因布服租賃合約無從轉讓，承攬報酬仍匯入潔怡公司名義所有之帳戶，而為潔
      怡公司債權人扣押之情，而有告知自訴人其債權債務狀況之必要，復衡諸債務
      人事先均不會知悉有債權人即將扣押其財產之常情，是自訴人以被告等於簽約
      時隱瞞潔怡公司在外積欠大筆債務，且為何於自訴人實際承接系爭業務後，承
      攬報酬均為潔怡公司之債權人扣押，認被告等有詐欺犯行，尚嫌速斷。
（三）又潔怡公司與自訴人固曾於九十年五月十四日另作補充協議書，由彼等共同於
      第七商業銀行彰美分行以潔怡公司名義開設系爭共同帳戶，由自訴人保管存摺
      及全部印鑑章，並會同前往台東馬偕醫院辦理變更承攬報酬匯款帳戶為上開帳
      戶，俾利台東馬偕醫院將報酬匯入上開帳戶由自訴人領取，台東馬偕醫院嗣亦
      將四、五、六月份之報酬匯入系爭共同帳戶，而被告戊○○嗣至台東馬偕醫院
      將承攬報酬匯款帳戶予以變更，使台東馬偕醫院將九十年七月份之承攬報酬五
      十七萬八千二百三十八元匯入變更後之帳戶致自訴人無從領取等情，業經被告
      戊○○自承無訛，且有卷附之補充協議書、系爭共同帳戶存摺封面、台東馬偕
      醫院九十年十一月二十二日馬院東管字第九０二三二０號函可佐；然上開七月
      份之承攬報酬既係由台東馬偕醫院直接匯款至潔怡公司變更後之帳戶，則該筆
      款項之所有權及管領支配關係均係自台東馬偕醫院直接變動至潔怡公司，從未
      曾在自訴人之管領持有下，自訴人亦從未取得該筆款項之所有權，是被告等上
      開行為無從構成竊盜罪及侵占罪。又被告等主觀或客觀上均未為自訴人處理事
      務，亦與背信罪有所不合。而潔怡公司為台東馬偕醫院系爭業務承攬契約之相
      對人，被告戊○○代表該公司向台東馬偕醫院辦理變更匯款帳戶，難謂有對該
      醫院施用詐術，被告戊○○上開行為更非對自訴人施用詐術致陷錯誤而取得七
      月份之報酬，是亦不成立詐欺罪。綜上所述，被告等所為雖非無可議，惟既不
      該當任何刑事犯罪之構成要件，要屬債務不履行之民事糾紛範疇，自應循民事
      訴訟程序解決之。又自訴人雖聲請向中華電信公司調閱自訴人與被告等電話通
      聯紀錄，證明被告丙○○有實際參與潔怡公司之經營，惟此部分並不影響本院
      所為上開判斷，爰無調查之必要，附此敘明。此外，復查無其他積極證據足認
      被告等涉有何犯行，應為無罪之諭知。
據上論斷，應依刑事訴訟法第三百四十三條、第三百零一條第一項，判決如主文。
中      華      民      國    九十一    年     十一     月      一      日
                                      臺灣臺北地方法院刑事第四庭
                                          法  官  歐陽漢菁
右正本證明與原本無異。
如不服本判決，應於判決送達後十日內，向本院提出上訴狀。
                                          書記官  沈 芳 君
中      華      民      國    九十一    年     十一     月      四      日
